【裁判字號】    94,保險,56
【裁判日期】    950310
【裁判案由】    給付保險金
【裁判全文】
臺灣臺北地方法院民事判決              94年度保險字第56號
    原      告  乙○○
    訴訟代理人  黃俊六    律師
    被      告  國泰人壽股份有限公司
    法定代理人  甲○○
    訴訟代理人  丙○○
上列當事人間請求給付保險金事件，本院於民國九十五年二月十六日言
詞辯論終結，判決如下：
    主      文
原告之訴駁回。
訴訟費用由原告負擔。
    事      實
甲、原告方面
一、聲明：被告應給付原告新臺幣一百萬元及自民國九十二年十二月一
    日起至清償日止，按週年利率百分之十計算之利息。
二、陳述：原告於民國九十年八月十七日為要保人，以原告之女蔡佳君
    為被保險人，與被告簽訂國泰人壽住院醫療終身健康保險契約，並
    附加國泰平安保險附約（下稱系爭契約）及豁免保險費附約，保險
    期間自九十年八月七日起至被保險人死亡時止，其中平安保險附約
    Ａ項約定，被保險人意外身故之保險金為新臺幣（下同）一百萬元
    。嗣被保險人蔡佳君於九十一年九月二十五日上午八時被發現吞食
    鹼性糜爛物質過量致意外死亡於租屋處，經原告與被保險人蔡佳君
    之父蔡見陽查證後，始知悉被保險人蔡佳君係他殺身亡，原告隨即
    檢具相關證物交承辦檢察官，並於九十二年十一月初向被告申請保
    險理賠，詎被告於九十二年十一月二十六日及九十三年二月六日以
    未能確定被保險人蔡佳君係意外死亡為由，而拒絕給付保險金予原
    告，然被保險人蔡佳君之死亡原因，係吞食鹼性糜爛物質過量，並
    非由疾病引起之突發事故所致，乃系爭保險契約平安保險附約第三
    條約定所稱之意外身故，況且被保險人蔡佳君之死亡有他殺之嫌疑
    ，原告乃對犯罪嫌疑人即訴外人王載勝提起刑事訴訟。另被告以原
    告未能證明被保險人為意外身亡為由，拒絕給付保險金予原告，惟
    按臺灣高等法院八十四年度保險上字第三十四號、最高法院九十一
    年度台上字第二一八七號、九十二年度台上字第五三四號判決意旨
    ，原告既已證明與被告間有保險契約存在及被保險人蔡佳君係因藥
    物過量之外來突發事故致發生死亡之結果，被告即應給付保險金，
    原告爰依系爭保險契約平安保險附約第二條第五項及第三條約定，
    請求被告給付系爭保險金一百萬元及自九十二年十二月一日起至清
    償日止，按週年利率百分之十計算之利息。
三、證據：提出財團法人法律扶助基金會法律扶助申請書一件、審查表
    一件、人壽保險單一件、國泰平安保險附約一件、本院檢察署相驗
    屍體證明書一件、陳報狀五件、文件資料二件、臺灣高等法院八十
    四年度保險上字第三十四號、最高法院九十年度台上字第二一八七
    號、九十二年度台上字第五三四號判決、臺灣南投地方法院八十五
    年度保險字第一號判決各一件（以上均影本）等件為證。
乙、被告方面：
一、聲明：
  (一)原告之訴駁回。
  (二)如受不利判決，被告願以等值之國泰世華銀行一年期可轉換定期存
    單供擔保，請准宣告免為假執行。
二、陳述：原告以蔡佳君為被保險人，向被告投保保單號碼第00000000
    00號之與被告簽訂系爭國泰人壽住院醫療終身健康保險契約，並附
    加國泰平安保險附約及豁免保險費附約，被保險人蔡佳君於九十一
    年九月二十五日意外死亡，爰依系爭保險契約平安保險附約第二條
    第五項及第三條約定及保險法第一百三十一條第二項規定，向被告
    請求保險金。然原告主張被保險人蔡佳君係遭受意外事故導致死亡
    ，乃系爭保險附約保險範圍內之保險事故發生，依民事訴訟法第二
    百七十七條第一項規定及最高法院第四十三年度台上字第三七七號
    與四十八年度台上字第八八七號判例意旨，原告應就被保險人蔡佳
    君係遭遇何「非由疾病引起之外來突發事故」之意外傷害，負舉證
    責任。況據本院檢察署所開立之死亡相驗屍體證明書記載，被保險
    人蔡佳君係多重藥物吞食（鎮靜安眠藥）、吞食鹼性糜爛性物質、
    多重器官衰竭死亡（依91法醫所醫鑑字第1365號既鑑定書製作），
    對其他死亡有影響之疾病或身體狀況者為「吞時安眠藥習慣」，死
    亡方式則未勾選意外，原告自應就被保險人蔡佳君係遭受意外、突
    發之意外傷害事故而致死亡等事實，負舉證責任。且被保險人蔡佳
    君之吞食行為，常態事實乃自行吞食，倘原告主張被保險人蔡佳君
    係經第三人王載勝予以灌食殺害死亡者，依最高法院八十六年度台
    上字第八九一號判決意旨，亦應由原告就此事實負舉證責任。
三、證據；被告並未提出任何證據供本院參酌。
    理      由
一、本件原告起訴主張其於九十年八月十七日以要保人身分，以其女兒
    蔡佳君為被保險人，與被告簽訂住院醫療終身健康保險契約，並附
    加平安保險附約及豁免保險費附約，保險期間自九十年八月七日起
    至被保險人死亡時止，其中平安保險附約Ａ項約定，被保險人意外
    身故之保險金為一百萬元，嗣蔡佳君於九十一年九月二十五日上午
    八時被發現吞食鹼性糜爛物質過量致意外死亡於租屋處，經其查證
    後，始知悉蔡佳君係他殺身亡，其隨即檢具相關證物向被告申請保
    險理賠，詎被告以未能確定蔡佳君係意外死亡為由，而拒絕給付保
    險金，惟其既已證明與被告間有保險契約存在及被保險人蔡佳君係
    因藥物過量之外來突發事故致發生死亡之結果，被告即應給付保險
    金，為此訴請被告給付保險金一百萬元及自九十二年十二月一日起
    至清償日止，按週年利率百分之十計算之利息云云；被告則以原告
    應就被保險人蔡佳君係遭遇何「非由疾病引起之外來突發事故」意
    外傷害致死負舉證責任，而依台灣台北地方法院檢察署所開立之死
    亡相驗屍體證明書記載，蔡佳君係多重藥物吞食、吞食鹼性糜爛性
    物質、多重器官衰竭死亡，對其他死亡有影響之疾病或身體狀況者
    為「吞時安眠藥習慣」，死亡方式則未勾選意外，原告自應就被保
    險人蔡佳君係遭受意外、突發之意外傷害事故而致死亡等事實，負
    舉證責任，原告既未證明蔡佳君係因意外事故死亡，自不得請求給
    付保險金等語資為抗辯。
二、經查，本件兩造對於雙方於九十年八月十七日簽訂保單號碼為第00
    00000000號住院醫療終身健康保險契約，並附加國泰平安保險附約
    及豁免保險費附約，契約以原告為要保人，訴外人蔡佳君為被保險
    人，保險期間自九十年八月七日起至被保險人死亡時止，其中平安
    保險附約Ａ項約定，被保險人意外身故之保險金為一百萬元，嗣被
    保險人蔡佳君於九十一年九月二十五日上午八時被發現死亡等情均
    不爭執，此部分事實並有人壽保險單、國泰平安保險附約、台灣台
    北地方法院檢察署相驗屍體證明書等在卷可稽，堪信為真實。本件
    兩造所簽訂之保險契約既係以被保險人蔡佳君意外身故作為原告得
    請求被告給付保險金之條件，則原告提起本件請求，自須證明蔡佳
    君確係因意外事故身亡。茲依台灣台北地方法院檢察署相驗屍體證
    明書記載，引起蔡佳君死亡之直接原因乃「多重器官衰竭」，而造
    成「多重器官衰竭」之原因乃因「吞食鹼性糜爛性物質」，至於所
    以有「鹼性糜爛性物質」造成「多重器官衰竭」死亡結果，係因「
    多重藥物吞食」，另其他對死亡有影響之疾病或身體狀況欄則記載
    為「吞食安眠藥習慣」，基於上列因素，法醫乃就死亡方式欄部分
    未勾選其判斷結論，亦即被保險人蔡佳君究竟係「病死或自然死」
    、「意外」、「自殺」、「他殺」，抑或「不詳」，均無法判斷（
    參原證四），原告指稱蔡佳君係因他殺致死云云，所據者何，顯有
    疑義。況依本院所調閱之台灣台北地方法院檢察署九十四年偵續字
    第一九號卷內之相驗資料顯示，蔡佳君體內有Ｋ他命毒品反應，何
    以有此物質，原告無法說明。原告指稱蔡佳君體內所有驗出之化學
    成分，均係遭他人強制灌食所致，惟究竟係何人以何種方式強制灌
    食，原告並未舉證證明，而相驗報告中並未指明蔡佳君有掙扎痕跡
    或反應，是蔡佳君是否確係因遭他人強迫灌食致生糜爛性損害器官
    死亡結果，亦有未定。原告雖稱蔡佳君身體上仍有一些外傷，可證
    係遭受外力所致云云，惟該等外傷均屬小範圍、小面積擦傷，究係
    其服食藥物後不支跌撞所致，抑或係陳舊傷，均無法證明，而綜合
    被保險人死亡後所採跡證，除原告所指稱之遭受外力強迫灌食所致
    外，無法排除蔡佳君本人自己服食糜爛性物質之可能性，原告堅持
    係因外力所致云云，綜觀上列證據資料，仍無法得此絕對結論，是
    本件原告既無法證明被保險人蔡佳君係因意外致生死亡結果，其與
    被告間請求給付保險金之停止條件即未成就，其訴請被告給付保險
    金一百萬元及自九十二年十二月一日起至清償日止，按週年利率百
    分之十計算之利息云云，自無理由，應予駁回。
結論：本件原告之訴為無理由，依民事訴訟法第七十八條，判決如主文
。
中      華      民      國    95    年    3    月     10    日
                             民事第二庭法  官  汪漢卿
以上正本係照原本作成
如對本判決上訴，須於判決送達後20日內向本院提出上訴狀
中      華      民      國    95    年    3    月     10    日
                                       書記官  許婉如


司法院資訊處製作；財團法人民間司法改革基金會備份。
